臺灣臺中地方法院刑事判決　　　　　　 96年度交訴字第137號
公　訴　人　臺灣臺中地方法院檢察署檢察官
被　　　告　丙○○
上列被告因業務過失致死案件，經檢察官提起公訴（九十六年度
偵字第九一八五號），被告於準備程序就被訴事實為有罪之陳述
，本院合議庭裁定由受命法官獨任進行簡式審判程序，並予判決
如下：
    主    文
丙○○從事業務之人，因業務上之過失致人於死，處拘役伍拾玖
日，如易科罰金，以新臺幣壹仟元折算壹日。
    犯罪事實
一、丙○○係明通環保工程有限公司（下稱明通公司）之聯結車
    司機，以駕駛聯結車載運貨物為其工作內容，為從事駕駛業
    務之人；其於民國九十五年十一月二十七日上午十時許，駕
    駛明通公司所有車牌號碼八七五－ＱＦ號自用曳引車（含號
    碼二一－ＳＮ號半拖車），沿臺中縣大肚鄉○○路由北往南
    方向行駛，行經臺中縣大肚鄉○○路與一五九巷之無號誌交
    叉路口時，原應注意聯結車輛之裝載，半聯結車裝載之總連
    結重量，不得超過曳引車及半拖車核定之總連結重量；且車
    輛行駛時應注意車前狀況，並隨時採取必要之安全措施，而
    依當時天候晴，光線為日間自然光線，路面鋪設柏油且乾燥
    、無缺陷等情形，並無不能注意之情事，竟疏未注意車前狀
    況，並以總重量三八‧七六公噸超載行駛，適同向外側車道
    有陳世安騎乘車牌號碼ＭＵ七－七七六號重型機車，亦沿臺
    中縣大肚鄉○○路○段由北往南方向行駛，亦疏未注意車前
    狀況及未遵守機器腳踏車行駛變換車道時，應讓直行車先行
    ，並注意安全距離，且迴車前應暫停並顯示左轉燈光或手勢
    ，看清無往來車輛，始得迴轉之規定，即貿然向左變換車道
    欲行迴轉，丙○○因超載行駛，且疏未注意車前狀況而煞停
    閃避不及，旋丙○○所駕駛之前揭明通公司曳引車之右前車
    頭即擦撞擊陳世安所騎乘上開重型機車之前車頭，致陳世安
    因而人車倒地，受有左側硬腦膜下出血、腦挫傷、左手、雙
    腿及顏面撕裂傷等傷害，經送醫急救仍因顱腦損傷、胸腹部
    挫傷及下肢骨折而不治身亡。嗣丙○○於車禍後，即主動報
    警處理，且在有偵查權限之警察機關尚未發覺犯罪前，留在
    現場並主動向據報前來處理，有偵辦犯罪職務之臺中縣警察
    局烏日分局大肚分駐所警員陳志彬坦承肇事，且自願接受裁
    判。
二、案經臺灣臺中地方法院檢察署檢察官據報相驗後，自動檢舉
    簽分偵查起訴。
    理    由
一、上揭事實，迭據被告丙○○於警詢、偵查及本院訊問時坦承
    不諱，核與被害人陳世安之子甲○○於警詢及檢察官訊問時
    所指訴被害人因發生本件車禍致死等情相互合致（見相驗卷
    第八頁至第九頁、第三四頁及其反面），復有道路交通事故
    現場圖、道路交通事故調查報告表（一）、（二）與現場照
    片十八張在卷足佐（見相驗卷第一二頁至第一七頁）。而被
    害人經送光田綜合醫院急救後，仍因本件車禍所致左側硬腦
    膜下出血、腦挫傷、左手、雙腿及顏面撕裂傷等傷害，而於
    九十五年十一月二十七日十七時二十五分不治身亡，亦有光
    田綜合醫院診斷證明書、法醫參考病歷摘要各一紙及經檢察
    官督同檢驗員相驗屬實，製有相驗筆錄、相驗屍體證明書、
    驗斷書在卷可憑（見相驗卷第二二頁至第二三頁、第三二頁
    至第三七頁反面）。按半聯結車裝載之總聯結車量，不得超
    過曳引車及半拖車之總聯結重量；且汽車行駛時，駕駛人應
    注意車前狀況，並隨時採取必要之安全措施，道路交通安全
    規則第八十一條第一款及第九十四條第三項均分別定有明文
    ，被告既領有職業聯結車駕駛執照，對上開規定，自應知之
    甚詳，並為被告應行注意之事項。而本件車禍發生當時，現
    場係天候晴，光線為日間自然光線，路面鋪設柏油且乾燥、
    無缺陷等情，為前開道路交通事故調查表（一）所明載，被
    告自承其意識清楚，所駕車輛機件正常，並無不能注意之情
    事，詎其竟疏未注意車前狀況，並以總重量三八‧七六公噸
    超載行駛，其駕車行為違反上開行車規定，自有過失，甚為
    明確。而本件車禍經送請臺灣省臺中縣區車輛行車事故鑑定
    委員會鑑定結果，亦認「丙○○駕駛八七五－ＱＦ號聯結車
    行經無號誌交叉路口未注意車前狀況，為肇事次因」，有該
    鑑定委員會九十六年一月三十一日中縣鑑字第０九六五五０
    ０三五五號函所附鑑定意見書一份在卷可按（見相驗卷第四
    二頁至第四四頁），適與本院前揭認定大致相合，益足為證
    。另被害人因此車禍受有左側硬腦膜下出血、腦挫傷、左手
    、雙腿及顏面撕裂傷等傷害，經送醫急救後，延至九十五年
    十一月二十七日十七時二十五分死亡，已見前述，被告之過
    失駕駛行為與被害人傅文欽之死亡結果間，具有相當因果關
    係，亦足認定。雖被害人於本件車禍騎乘上揭重型機車，亦
    有疏未注意車前狀況及未遵守機器腳踏車行駛變換車道時，
    應讓直行車先行，並注意安全距離，且迴車前應暫停並顯示
    左轉燈光或手勢，看清無往來車輛，始得迴轉之規定等情形
    ，惟此僅屬被害人對車禍之發生亦與有過失（且經臺灣省臺
    中縣區車輛行車事故鑑定委員會鑑定結果為肇事主因），仍
    難免除被告於本件肇事之過失責任。綜此，本件事證已臻明
    確，被告犯行洵堪認定。
二、按刑法上所謂業務，係指個人基於其社會地位繼續反覆所執
    行之事務，其主要部分之業務固不待論，即為完成主要業務
    所附隨之準備工作與輔助事務，亦應包括在內，此有最高法
    院七十一年臺上字第一五五０號判例意旨可供參照。本件被
    告丙○○於車禍事故發生時，領有職業聯結車駕照，擔任明
    通公司之聯結車司機，以駕駛聯結車載運貨物為業，已經被
    告供述在卷及有證號查詢汽車駕駛人列表附卷可憑（見相驗
    卷第六頁、第三三頁、第五五頁），揆諸前揭最高法院判例
    意旨，被告駕駛上開聯結車而在道路上行駛，反覆執行此等
    事務，自屬以駕駛為業務之人，是核被告所為，係犯刑法第
    二百七十六條第二項之業務過失致死罪。另被告於車禍發生
    後，主動報警處理，且留在現場，向前來處理之臺中縣警察
    局烏日分局大肚分駐所警員陳志彬坦承肇事，自願接受裁判
    等情，業經被告供陳在案（見相驗卷第七頁），並有前開道
    路交通事故調查報告表（二）載明被告肇事後並未逃逸之情
    與臺中縣警察局道路交通事故肇事人自首情形紀錄表可憑（
    見相驗卷第一四頁、第五七頁），被告係對於未發覺之罪自
    首而受裁判，應依刑法第六十二條前段之規定，減輕其刑。
    爰審酌被告之素行，其於本件車禍之過失程度，且因本件車
    禍導致被害人陳世安傷重不治死亡，其所侵害者係他人之生
    命法益，為個人法益中之最重要者，被告犯罪所生損害難謂
    輕微；並參諸被害人於本件車禍騎乘前揭重型機車，亦有疏
    未注意車前狀況及違反機器腳踏車行駛變換車道時，應讓直
    行車先行，並注意安全距離，且迴車前應暫停並顯示左轉燈
    光或手勢，看清無往來車輛，始得迴轉規定之情形而與有過
    失，被告肇事後已與被害人之家屬達成和解，以金錢稍事彌
    補渠等痛失親人之精神傷害，暨被告犯後始終坦認自己確有
    過失之犯罪後態度等一切情形，量處如主文所示之刑，並諭
    知易科罰金之折算標準。檢察官雖於起訴書對被告具體求刑
    有期徒刑一年，然被告犯後始終坦認自己之駕車肇事確有過
    失，且已與被害人家屬達成和解，被害人於本件車禍之發生
    與有過失，且為肇事主因等情，已俱見前述，本院於考量被
    告犯罪之情節與具體情狀後，認對被告處予如主文所示之刑
    罰，已足收懲儆之效，是檢察官具體求刑之刑度範圍稍嫌過
    重，併述明之。
據上論斷，應依刑事訴訟法第二百七十三條之一第一項、第二百
九十九條第一項前段，刑法第二百七十六條第二項、第六十二條
前段、第四十一條第一項前段，刑法施行法第一條之一第一項、
第二項前段，判決如主文。
本案經檢察官乙○○到庭執行職務。
中　　華　　民　　國　　96　　年　　6 　　月　　7 　　日
                  交通法庭  法  官  陳思成
上正本證明與原本無異。
如不服本判決，應於送達後十日內向本院提出上訴狀（須附繕本
），上訴於臺灣高等法院臺中分院。
                            書記官  王嘉麒
中　　華　　民　　國　　96　　年　　6 　　月　　7 　　日
附錄論罪科刑法條
刑法第二百七十六條第二項
從事業務之人，因業務上之過失犯前項之罪者，處五年以下有期
徒刑或拘役，得併科三千元以下罰金。
